【裁判字號】    89,訴緝,8
【裁判日期】    900104
【裁判案由】    偽造文書
【裁判全文】
臺灣臺東地方法院刑事判決                            八十九年度訴緝字第八號
    公  訴  人  臺灣臺東地方法院檢察署檢察官
    被      告  乙○○
右列被告因偽造文書案件，經檢察官提起公訴（八十八年度偵字第八七一號），本院
判決如左：
    主      文
乙○○無罪。
    理      由
一、本件檢察官起訴被告乙○○與丙○○（已另案判決確定）共同行使偽造私文書及
    詐欺取財的犯罪事實，請參閱附在本件無罪判決書後面的起訴書。
二、本院判決被告無罪的法律依據如下：刑事訴訟法第一百五十四條規定：「犯罪事
    實應依證據認定之，無證據不得推定其犯罪事實」，與第三百零一條第一項前段
    規定：「不能證明被告犯罪者，應諭知無罪之判決」。另外，在證據的調查採證
    上面，本院還參考最高法院四十年臺上字第八六號判例要旨：「事實之認定，應
    憑證據，如未能發現相當證據，或證據不足以證明，自不能以推測或擬制之方法
    ，以為裁判基礎」；以及五十二年臺上字第一三００號判例要旨：「告訴人之告
    訴，係以使被告受刑事訴追為目的，是其陳述是否與事實相符，仍應調查其他證
    據以資審認」。
三、檢察官認為被告乙○○涉嫌觸犯刑法第二百十六條的行使偽造私文書罪與第三百
    三十九條第一項的詐欺取財罪，只是以被害人戊○○、丁○○、甲○○三人的指
    控，作為本件起訴的主要論據。但是，被告則是完全否認檢察官的控訴事實，並
    且抗辯說：「我不認識被害人，我沒有簽陳美麗的名字，也沒有與丙○○一同叫
    荖花」。
四、本院經過調查之後的發現是；本案完全是另外一位被告丙○○所犯，和被告乙○
    ○無關，有關其中的來龍去脈，除了有附在本院卷內的丙○○在八十八年九月十
    四日本院審理筆錄可以證明之外，丙○○在八十九年十二月二十六日到本作證時
    ，也再次重申本件犯罪與被告乙○○無關。而且有關詐欺取財部分，被害人戊○
    ○、丁○○雖然在本院調查時，指控說有見過被告，她有時會打電話來叫貨（見
    本院八十九年十月三十一日、十一月二十八日訊問筆錄），但是，除了被害人的
    說詞以外，並沒有其他的積極證據可以證明被告乙○○有向被害人施用騙術，造
    成被害人陷於錯誤，而詐欺取財可言。
    至於偽造文書部分，本院在八十九年十二月二十六日，當庭令被告書寫「乙○○
    」、「陳美麗」的簽名各十次，經比對附在警卷內的影印支票上的筆跡之後（見
    警訊卷第十二頁），被告當庭所寫的「陳美麗」，和支票後面背書的「陳美麗」
    ，二者不僅書寫方式不同，筆劃順序也有出入，一般人用肉眼即可辨識二者是由
    不同的人所書寫，再加上另案被告丙○○在本院八十八年九月十四日審理時，也
    說他拿的是客票，當時支票後面就有陳美麗的名字，而陳美麗是誰，他也不認識
    。所以，很顯然地，被告乙○○並沒有偽造「陳美麗」的簽名，而且支票是由丙
    ○○交給被害人的，因此，被告也就沒有行使偽造私文書的問題。
五、總之，本院調查審理所得到的證據，並無法證明被告有和另案被告丙○○共同詐
    騙告訴人以及行使偽造私文書的行為，因此，本院也就不能只根據被害人的指控
    來判決被告有罪。此外，本院又查不到其他的事證可以證明被告確實有檢察官所
    起訴的犯罪事實，所以，依照前面列舉的法條以及判例要旨的說明，被告的犯罪
    乃屬於不能證明，自然應該對被告乙○○諭知無罪判決。
據上論斷，應依刑事訴訟法第三百零一條第一項，判決如主文。
本案經檢察官張德寬到庭執行職務。
中      華      民      國      九十    年      一      月      四      日
                                  臺灣臺東地方法院刑事庭
                                      法  官  甘  大  空
右正本證明與原本無異。
如不服本判決，應於判決送達後十日內，向本院提出上訴狀。
                                      書記官  賴  淑  芬
中      華      民       國     九十    年     一       月      九      日


司法院資訊處製作；財團法人民間司法改革基金會備份。
